【裁判字號】    97,交聲,163
【裁判日期】    970902
【裁判案由】    違反道路交通管理處罰條例聲明異議
【裁判全文】
臺灣花蓮地方法院交通事件裁定         97年度交聲字第163號
原處分機關  交通部公路總局臺北區監理所花蓮監理站
異  議  人
即受處分人  丙○○
上列異議人即受處分人因違反道路交通管理處罰條例案件，對於
交通部公路總局台北區監理所花蓮監理站花監違字第裁44-T0000
0000號所為之處分，聲明異議，本院裁定如下：
    主  文
異議駁回。
    理  由
一、原處分意旨略以：異議人即受處分人丙○○於民國97年4月2
    0日17時25分許，駕駛車號3190-KJ自小客車，行經台九線43
    9.5 公里南興村圓山路段，因其行車速度達時速80公里，違
    反該處限速時速60公里之規定，超過規定之最高時速20公里
    ，經台東縣警察局大武分局執勤員警當場攔車取締，依法製
    單舉發受處分人違規。案移原處分機關，經原處分機關認異
    議人確有前述違規行為，而依道路交通管理處罰條例第40條
    之規定，對異議人裁罰新臺幣1,800元。
二、異議意旨略以：警方取締時以手持式雷射測速槍偵測，雖有
    將所測得之速度80公里提示予伊觀看，但並未顯示測速之時
    間，容因操作誤差而將上一部或其他車道違規超速之車輛錯
    置，警方對於伊是否超速乙節，並無法提出確切之證據令人
    信服，為此具狀聲明異議云云。
三、按「按汽車駕駛人，行車速度，超過規定之最高時速，或低
    於規定之最低時速，除有第43條第1項第2款情形外，處新臺
    幣1,200元以上2,400元以下罰鍰」，道路交通管理處罰條例
    第40條定有明文。
四、經查：
  (一)異議人駕駛系爭小客車，於97年4 月20日17時25分許，行經
    上開地點，經台東縣警察局大武分局警備隊警員以雷射測速
    槍測得其行車速度為時速80公里，超過該路段最高速限60公
    里之違規事實，有台東縣警察局舉發違反道路交通管理事件
    通知單東警交字第T00000000 號、交通部公路總局臺北區監
    理所花蓮監理站違反道路交通管理事件裁決書花監違字第裁
    44-T00000000號各乙紙在卷可稽。
  (二)異議人雖執前詞置辯，惟證人即本件舉發員警乙○○到庭結
    稱：「（法官問：你如何知道你所測得的是異議人的車速？
    ）因我所看到第一台車子就是異議人的車子，我就直接拿測
    速器瞄準異議人的車子，且當時車道上也只有異議人一台車
    ，後面的車子還離很遠。」 (見本院97年7月7日調查筆錄)
    等語，與本件另一在場員警甲○○所證：「（法官問：你們
    施測時，有無可能測到別的車子？）這台機器有可能測到別
    的車道的車子，但依我們實際操作的程序，若有會車或其他
    車道上有其他車子，原則上我們就會儘量避開，至於當天確
    實只有異議人的車子過來，別的車道也沒有其他車輛，所以
    我可以確定當天施測瞄準的就是異議人的車子。」（見本院
    97年8 月11日調查筆錄）等語均相一致，無何歧異之處。按
    人證亦為證據方法之一，本件執勤員警係執行公權力之公務
    員，職司交通違規取締，自有其專業能力及公信力，故執勤
    路檢之警察，發現汽車駕駛人違反交通管理事件，自得當場
    攔截掣單舉發，又本院審酌證人即舉發員警乙○○、甲○○
    2 人與異議人間並無怨隙，且毫不相識，衡情證人應無設詞
    攀誣，或是虛構違規事實以陷害異議人之理。況警員執行公
    務時，本身即受有行政懲處責任之監督，且其到庭具結作證
    ，更係以刑事責任擔保其證言之真實性。從而，既無證據證
    明上開證人於執行時不依正確程序操作及其等證詞有何故意
    為虛偽不實陳述之情形，渠等證詞自屬客觀而堪採信。再者
    ，本件執勤員警所用之雷射測速槍，經查係TRIBAR廠牌、規
    格為24.15GHz（K-Bank）非照相式、型號為K-GP、器號為35
    855 、檢定日期96年11月16日、有效期限97年11月30日等情
    ，有經濟部標準檢驗局雷射測速儀檢定合格證書影本1 份在
    卷足憑，且經證人攜帶到院勘驗無訛（見本院97年8 月11日
    調查筆錄第3 頁），是本件執勤員警所使用之雷射測速槍之
    準確度及正確性，均值信賴。從而，異議人有裁決書所載之
    超速違規行為，應可認定。
  (三)又本案雖無採證照片以資佐證，惟交通警察依法製單舉發超
    速之交通違規行為，法律並未限制必須確有採證照片之情形
    下方得舉發，亦即警察取締交通違規事件，其以科學儀器照
    相採證者，固然足以據為交通違規事實之證明，惟如係當場
    攔停舉發而未以科學儀器照相採證，甚或礙於設備不足、手
    動照相而無法或未能即時拍攝違規情節，立法者亦未明文限
    制或排除「舉發警員目睹、耳聞」之證據能力，或其證述內
    容對於違規事實之證明力，此觀道路交通管理處罰條例第7
    條、第7條之2之規定自明，是本件雖無採證照片，然既經舉
    發員警到庭具結作證，本院自得以證人可信之證詞據為認定
    違規事實之依據。
五、綜上所述，本件異議人在行經台九線439.5 公里處有超速之
    違規事實，已屬明確，原處分機關依前揭道路交通管理處罰
    條例第40條規定逕行裁處異議人罰鍰新台幣1,800 元，核無
    違誤，所辯尚無可採，本件異議為無理由，應予駁回。
中  華    民    國    97    年     9     月     2     日
                交通法庭        法  官 張健河
上列正本證明與原本無異。
如對本裁定不服，應於送達後5日內，向本院提出抗告狀（應抄
附繕本）。
中    華    民    國    97    年    9     月    2     日
                                書記官


司法院資訊處製作；財團法人民間司法改革基金會備份。
